臺灣苗栗地方法院刑事判決　　　　　　　　　　　　　九十二年度交訴字第二七號
　　公　訴　人　臺灣苗栗地方法院檢察署檢察官
　　被　　　告　甲○○
右列被告因公共危險案件，經檢察官聲請簡易判決處刑（九十二年度偵字第一一九七
號），嗣經本院認為應適用通常訴訟程序審理後，由合議庭裁定改依簡式審判程序，
判決如左：
    主  文
甲○○駕駛動力交通工具肇事，致人受傷而逃逸，處有期徒刑陸月，如易科罰金，以
參佰元折算壹日；又駕駛動力交通工具肇事，致人受傷而逃逸，處有期徒刑陸月，如
易科罰金，以參佰元折算壹日。應執行有期徒刑拾月，如易科罰金，以參佰元折算壹
日。
    事  實
一、甲○○前於民國八十四年間，因犯業務過失致死罪，經臺灣新竹地方法院於八十
    四年六月十四日，判處有期徒刑四月，緩刑二年確定（緩刑宣告期滿未經撤銷）
    。惟甲○○仍不知警惕，於九十二年一月十一日十八時十分許，駕駛七Ｐ─四五
    二七號自用小客車，行至苗栗縣頭份鎮○○路與信東路口時，因未注意車前狀況
    ，亦未保持安全距離，先撞擊騎乘ＳＣＭ─六八三號輕型機車之女子陳美鈞，致
    陳女受有左側手臂擦傷、頭部、脊椎等傷害後，竟未停車查看及採取救護或其他
    必要措施，逕行逃逸（過失傷害部分未據提出告訴）。又於約十分鐘後之同日十
    八時二十分許，駕車行經同鎮○○路頭份加油站前北上車道時，復撞擊騎乘ＢＸ
    Ｒ─九二一號輕型機車之乙○○，致羅女受有左鎖骨骨折、左髖部、左膝、左踝
    挫傷等傷害後，亦未停車查看或採取救護及其他必要措施，逕行駕車逃逸（過失
    傷害部分於檢察官偵查中撤回告訴）。
二、案經苗栗縣警察局頭份分局報告臺灣苗栗地方法院檢察署檢察官偵查後聲請簡易
    判決處刑，嗣經本院認為應適用通常訴訟程序審理後，由合議庭裁定改依簡式審
    判程序。
    理  由
一、程序方面：
    本件被告甲○○所犯，均為刑法第一百八十五條之四肇事致人受傷逃逸罪，屬於
    刑事訴訟法第二百七十三條之一第一項所定死刑、無期徒刑、最輕本刑為三年以
    上有期徒刑以外之罪，亦非高等法院管轄第一審案件。又被告於本院行準備程序
    時，已就被訴事實認罪，經告知簡式審判程序之旨並聽取當事人意見後，由法院
    合議庭裁定由受命法官獨任進行簡式審判程序，合先敘明。
二、認定犯罪事實所根據的證據及理由：
  (一)前開事實，已據被告甲○○坦承不諱，核與被害人乙○○、陳美鈞於警詢、偵查
    中指訴之情節相符。
  (二)被告於九十二年一月十一日十八時許，確在事實欄所載時、地先後肇事，且均未
    停車查看即逃逸，業據證人李鈺田於偵查中證述在卷（偵卷第三二頁），並有苗
    栗縣警察局舉發違反道路交通管理事件通知單（偵卷第十頁）、酒精測試值（被
    告未飲酒，偵卷第九頁），道路交通事故現場圖（偵卷第二二頁）、道路交通事
    故調查報告表（偵卷第二三頁）及苗栗縣頭份分局頭份派出所處理交通事故現場
    拍攝照片八幀（偵卷第二六頁至第二九頁）、事故後被告所駕駛車輛查獲時拍攝
    之照片五幀（偵卷第十一頁至第十三頁）等附卷可稽。
  (三)被害人乙○○、陳美鈞確均因本件車禍受傷，並均已於檢察官偵查中與被告達成
    和解，分別有和解書（偵卷第十八頁）、診斷證明書（偵卷第二十頁）各一紙及
    偵查筆錄（第三八頁）附卷可憑。
  (四)參酌上開事證，堪證被告自白確與事實相符。事證明確，犯行洵堪認定。
三、論罪科刑的理由：
  (一)按「駕駛動力交通工具肇事，致人死傷而逃逸者，處六月以上五年以下有期徒刑
    」，刑法第一百八十五條之四定有明文。又「汽車駕駛人駕駛汽車肇事致人受傷
    或死亡，應即採取救護或其他必要措施，並向警察機關報告，不得駛離；違者吊
    扣其駕照三個月至六個月；逃逸者吊銷駕駛執照」，道路交通管理處罰條例第六
    十二條第一項亦有規定。
  (二)次按「駕駛動力交通工具肇事，致人死傷而逃逸」罪，就其因肇事而發生死傷結
    果後之「逃逸」行為，雖係處罰「故意犯」，然就「駕駛動力交通工具肇事」本
    身，即有關「該交通事故之發生」，則應具有「過失犯」之性質，始得依該罪論
    科。否則若行為人對「駕駛交通工具肇事，致人死傷」，於事前即已「明知並有
    意使其發生」或「對於構成犯罪之事實，預見其發生而其發生並不違背其本意」
    ，則即應依其行為與結果，逕論以「殺人」「殺人未遂」「使人受重傷」或「傷
    害」等罪，無再論以「過失傷害」之餘地。進一步言之，若行為人於行為之初，
    本即有故意肇事致人死傷之「確定故意」或「不確定故意」，則於法亦無另科其
    違反救助義務之「逃逸」行為必要，此與犯「殺人未遂」、「傷害」罪者，通常
    對置被害人於現場不顧之行為，不另論以「遺棄」罪乃基於同一法理。蓋此種置
    被害人於不顧，未加以必要之扶助與保護行為，本即在行為人「殺人」、「傷害
    」之基本犯意中，乃為行為之當然結果，為其「殺人」、「傷害」之罪名所吸收
    使然。反面言之，「駕駛動力交通工具肇事」既有「過失犯」之性質，則必非「
    故意」，換言之，即無構成「連續犯」之餘地，蓋「連續犯」係以「概括犯意」
    為必要，而「過失犯」與「概括犯意」間，本即扞格不合，蓋於法實難想像對「
    連續過失」如何有「概括犯意」之可能，合先敘明。
  (三)以本件而言，被告於十八時十分許，先撞傷陳美鈞；嗣於約十分鐘後又撞傷乙○
    ○。被告與陳美鈞、乙○○二人間並無仇怨，對肇事之行為既無「明知」亦無「
    預見」，均據查明在卷。是被告於第一件事故發生前，對當日會連續發生二次事
    故，顯無「概括犯意」存在之可能，即無將此二件事故併論「連續犯」之餘地。
    又若被告之第一次「肇事」行為係出於「過失」，且於該「過失」行為發生後，
    因有「逃逸」之情形，而於此時產生「若再發生車禍將再逃逸」之認識與意欲，
    則第一件之行為固應論以「駕駛動力交通工具肇事，致人受傷而逃逸」罪，其第
    二次撞傷乙○○之行為，揆諸前揭說明，亦應另論以「不確定故意」之「殺人」
    或「傷害」罪，而無論以「肇事逃逸」之必要，尤無將前者之「過失」與後者之
    「故意」二者合併論以「連續犯」之餘地。蓋連續犯之概括犯意，必須於行為之
    初即已有認識，且均屬「故意」之情形，始有存在之可能，否則若一為「過失」
    、一為「故意」；或二者皆為「過失」，均僅得以數罪論處，此乃為當然之法理
    。本件被告先後撞傷二人並逃逸，既據查明對事故之發生本身，均無「故意」或
    「不確定故意」之情形，縱肇事後之「逃逸」行為係出於「故意」，衡諸前揭法
    理，仍無從逕依連續犯論處，而應依數罪併罰之例，分別論罪。起訴意旨認為本
    件應以連續犯論處，尚有誤會，併此敘明。
  (四)核被告二次肇事後逃逸之行為，分別係犯刑法第一百八十五條之四的駕駛動力交
    通工具肇事致人受傷而逃逸罪。右開二罪間，因犯意各別，應予分論併罰。
  (五)爰審酌被告前因犯業務過失致死案件，經法院判處有期徒刑四月，緩刑二年確定
    。雖因該緩刑期滿而未經撤銷，不構成累犯，然足徵被告並未因前案判決而有所
    警惕，竟再因駕駛行為過失而犯本件罪名，且於短短十分鐘內，分別撞傷二人，
    又均未下車查看被害人之傷勢逕駕車逃逸，顯然惡性重大。惟鑒於被告於行為後
    ，在警詢、偵查及本院審理中均能坦承犯行，頗具悔意，且於偵查中即迅速與被
    害人均達成和解，獲致被害人之原諒而未提出告訴或逕撤回告訴，表示不再追究
    之意及檢察官具體求刑之刑度等一切情狀，量處如主文所示之刑及諭知易科罰金
    之折算標準，並定其應執行之刑，同時諭知易科罰金之折算標準，以示懲儆。
四、適用法律依據：
    (一)刑事訴訟法第四百五十二條、第二百七十三條之一第一項，第二百九十九條第
      一項前段。
    (二)刑法第一百八十五條之四、第五十一條第五款、第四十一條第一項前段、第二
      項。
    (三)罰金罰鍰提高標準條例第二條。
本案經檢察官廖啟村到庭執行職務。
中　　　華　　　民　　　國　　九十三　　年　　　六　　　月　　二十一　　日
                                臺灣苗栗地方法院交通法庭
                                        法  官  楊  台  清
右正本證明與原本無異
如不服本判決，得於收受本判決後十日內，向本院提出上訴狀（須附繕本），上訴於
台灣高等法院台中分院。
                                        書記官  王  月  香
中　　　華　　　民　　　國　　九十三　　年　　　六　　　月　　二十一　　日
附錄論罪科刑法條
刑法第一百八十五條之四：
駕駛動力交通工具肇事，致人死傷而逃逸者，處六月以上五年以下有期徒刑。
